最高法院民事判決　　　　　　九十六年度台上字第二九一八號
上　訴　人　國泰世華商業銀行股份有限公司五權分公司
法定代理人　乙○○
訴訟代理人　尤英夫律師
被 上訴 人　甲○○
參　加　人　太平洋證券股份有限公司
法定代理人　丙○○
上 列 一人
訴訟代理人　蕭壬宏律師
上列當事人間請求返還寄託物事件，上訴人對於中華民國九十六
年七月三十一日台灣高等法院台中分院第二審判決（九十四年度
重上字第一號），提起上訴，本院判決如下：
    主  文
原判決廢棄，發回台灣高等法院台中分院。
    理  由
本件被上訴人主張：伊為便於在參加人處買賣股票劃撥股款，於
上訴人處開設有帳號00000000000號之活期儲蓄存款
帳戶（下稱系爭帳戶）。詎參加人之業務經理陳志朋於民國八十
九年八月十日持偽刻之伊印章，與上訴人簽訂開戶、聯行代收付
、金融卡、代繳款項、語音查詢、電話轉帳、網路銀行申請綜合
約定書（下稱綜合約定書），並自該日起至同年月十七日，先後
盜賣伊委託參加人買進之天仁茶葉股份有限公司股票共七十七萬
四千三百三十三股（下稱系爭股票），再將匯入系爭帳戶之賣得
股款新台幣（下同）八百六十九萬一千四百八十四元，以語音轉
帳方式，轉入訴外人劉光清在上海商業銀行中港分行帳戶。伊並
未與上訴人約定以語音轉帳，上訴人上開轉帳對伊不生清償效力
，伊得依消費寄託法律關係，請求上訴人返還該款等情。求為命
上訴人給付八百六十九萬一千四百八十四元，及加付法定遲延利
息之判決。
上訴人則以：伊之承辦人於辦理陳志朋申請系爭帳戶之語音轉帳
時，經以肉眼核對其所提出之被上訴人身分證影本、蓋有被上訴
人印章及與被上訴人本人簽名相符之申請書，並未發現印章及簽
名係偽造，應認已盡善良管理人之注意義務，伊日後依電話轉帳
指示將系爭帳戶內之款項轉出，對被上訴人應生清償效力，且被
上訴人縱未授權陳志朋為上開申請，亦應負表見代理授權人之責
任。又陳志朋既係盜賣被上訴人之股票，則匯進系爭帳戶之股款
，自非被上訴人以消費寄託之意思存入，兩造間就該等款項並未
成立消費寄託契約，被上訴人不得請求伊返還。況被上訴人因股
票遭盜賣，對參加人提起損害賠償訴訟，業獲勝訴判決，被上訴
人所受損害已獲填補，不得再為本件請求等語，資為抗辯。
原審維持第一審所為上訴人敗訴之判決，並駁回其上訴，係以：
查陳志朋未經被上訴人授權，擅在系爭綜合約定書之立約定書人
欄內，偽造被上訴人之署押及蓋用偽刻之被上訴人印章，並在該
約定書第五項之「語音查詢約定」及第六項之「電話轉帳約定」
欄內，分別偽填轉帳至劉光清所開立帳戶，於盜賣系爭股票後，
再以電話轉帳方式，將得款八百六十九萬一千四百八十四元轉帳
至劉光清帳戶之事實，為兩造所不爭，且陳志朋上開行為，觸犯
偽造文書罪，亦經法院判處徒刑確定。依上訴人之電話轉帳作業
辦法規定，辦理電話轉帳，須由存戶本人持身分證及原留印鑑辦
理，上訴人違反該規定竟准陳志朋辦理被上訴人之電話轉帳，該
偽造之綜合約定書對被上訴人不生效力。又依最高法院五十五年
台上字第三○一八號及五十七年台上字第二九六五號判例意旨，
陳志朋盜賣股票所得金額，於匯入系爭帳戶後，被上訴人就該款
即與上訴人成立消費寄託關係。而上訴人依陳志朋之電話轉帳將
系爭帳戶內之存款轉帳，對被上訴人不生清償效力。再者，被上
訴人之印章與簽名係遭陳志朋所偽造，並無所謂由自己之行為表
示以代理權授與他人，或知他人表示為其代理人而不為反對之表
示者等之表見事實存在，對陳志朋之行為，應不負表見代理授權
人之責任。至被上訴人對參加人之侵權行為損害賠償請求權，雖
與其對上訴人之消費寄託返還請求權，發生原因各別，惟給付目
的同一，性質上與不真正連帶債務相類，在參加人賠償前，被上
訴人仍得為本件請求。綜上所述，被上訴人依消費寄託之法律關
係，請求上訴人給付八百六十九萬一千四百八十四元，及加付法
定遲延利息，洵屬正當，應予准許等詞，為其判斷之基礎。
查被上訴人因系爭股票遭盜賣對參加人所提之損害賠償訴訟，業
經原法院判決參加人應給付被上訴人系爭股票及股息、紅利確定
，被上訴人與參加人並於九十六年六月十四日就該確定判決所命
給付簽訂和解書，其中第五條記載，參加人於和解書簽訂時一次
交付被上訴人發票日自九十六年七月一日起至同年十一月一日止
、面額共二千七百三十一萬元之支票六紙，該等支票如有一期未
兌現，其餘各期支票視為已到期等語（見原審卷第八七、一五九
頁）。原審既謂參加人對被上訴人所負之上開給付義務，與上訴
人所負返還消費寄託物之義務，給付目的同一，則參加人如已為
給付，於給付範圍內，被上訴人自不得再向上訴人為給付之請求
。乃原審就被上訴人已否兌領參加人所交付之上開支票，並未調
查審認，即認於參加人賠償前，被上訴人仍得為本件請求，進而
為上訴人敗訴之判決，不無可議。上訴論旨，指摘原判決違背法
令，聲明廢棄，非無理由。
據上論結，本件上訴為有理由。依民事訴訟法第四百七十七條第
一項、第四百七十八條第二項，判決如主文。
中　　華　　民　　國　九十六　年　 十二 　月  二十八  日
                      最高法院民事第七庭
                          審判長法官  劉　福　來
                                法官  陳　國　禎
                                法官  陳　重　瑜
                                法官  吳　謀　焰
                                法官  許　正　順
      本件正本證明與原本無異
                                      書  記  官
中　　華　　民　　國　九十七　年　  一　　月   十四   日
                                                   M
